【裁判字號】    94,訴,1071
【裁判日期】    950809
【裁判案由】    侵權行為損害賠償
【裁判全文】
臺灣臺南地方法院民事判決              94年度訴字第1071號
原        告  啟佳企業有限公司
法 定代理 人  庚○○
訴 訟代理 人  乙○○
              癸○○
              丑○○
被        告  壬○○○
兼訴訟代理人  丁○○
被        告  盈鑫工業有限公司
法 定代理 人  子○○
上列當事人間請求侵權行為損害賠償等事件，經本院於民國95年
7月26日言詞辯論終結，判決如下：
    主      文
被告壬○○○、丁○○應連帶給付原告新臺幣捌拾肆萬元，及自
民國九十四年九月十六日起至清償日止，按週年利率百分之五計
算之利息。
被告盈鑫工業有限公司應給付原告新臺幣壹佰貳拾柒萬捌仟元，
及自民國九十五年七月一日起至遷出門牌號碼臺南縣仁德鄉○○
村○○路五一０號廠房及坐落土地止，按月給付原告新臺幣陸萬
貳仟元。
原告其餘之訴駁回。
訴訟費用由被告壬○○○、丁○○連帶負擔百分之三十八，由被
告盈鑫工業有限公司負擔百分之五十八，餘由原告負擔。
    事實及理由
壹、程序部分：
一、按訴狀送達後，原告不得將原訴變更或追加他訴。但請求之
    基礎事實同一、擴張或減縮應受判決事項之聲明者，不在此
    限，此民事訴訟法第255條第1項第2款、第3款定有明文。本
    件原告原係依侵權行為之法律關係起訴請求「被告應連帶給
    付原告新臺幣（下同）1,560,000元， 及自起訴狀繕本送達
    翌日起至清償日止，按年息百分之5計算之利息； 被告壬○○○、 丁○○應將門牌號碼臺南縣仁德鄉○○村○○路510
    號廠房恢復回狀；被告盈鑫工業有限公司（下稱盈鑫公司）
    應自民國 94年8月29日起至遷出門牌號碼臺南縣仁德鄉○○
    村○○路510號廠房及坐落土地止， 按月給付原告65,000元
    ，及自起訴狀繕本送達翌日起至清償日止， 按年息百分之5
    計算之利息」， 嗣於95年7月12日本院審理中更正聲明為「
    被告壬○○○、丁○○應連帶給付原告840,000元， 及自起
    訴狀繕本送達翌日起至清償日止， 按年息百分之5計算之利
    息；被告盈鑫公司應給付原告1,365,000元， 及自95年7月1
    日起至遷出門牌號碼臺南縣仁德鄉○○村○○路 510號廠房
    及坐落土地止，按月給付原告65,000元」，並追加以不當得
    利返還請求權為請求被告盈鑫公司給付之請求權基礎，雖屬
    訴之變更及追加，然核係減縮及擴張應受判決事項之聲明，
    且其請求之基礎事實，均係被告壬○○○、丁○○無權擅自
    將原告公司上揭廠房及土地出租與被告盈鑫公司使用，應足
    認原告之主張在社會生活上可認為同一，而就原請求之訴訟
    及證據資料，於審理繼續進行在相當程度範圍內具有同一性
    ，堪認基礎事實同一，揆諸上開規定，尚無不合，應予准許
    。又被告盈鑫公司經合法通知，未於最後言詞辯論期日到場
    ，核無民事訴訟法第386條所列各款情形， 爰依原告之聲請
    ，由其一造辯論而為判決。
二、按法人至清算終結止，在清算之必要範圍內，視為存續；解
    散之公司，於清算範圍內，視為尚未解散， 民法第40條第2
    項、公司法第25條分別定有明文。次按公司設立登記，經主
    管機關撤銷者，亦為公司解散之原因，公司解散後，尚須經
    清算程序，了結其法律關係，在清算範圍內，視為尚未解散
    ，即在清算完結前，法人之人格於清算之範圍內仍然存續，
    必待清算完結後，公司之人格始歸消滅（最高法院81年度第
    2次民事庭會議決議）。又有限公司之清算，依公司法第113
    條準用同法第84條第2項前段之規定， 由清算人執行清算事
    務，有代表公司為訴訟上或訴訟外一切行為之權。本件原告
    啟佳企業有限公司 （下稱原告公司）經經濟部以74年8月建
    三字第110503號函公告撤銷登記在案，有原告公司提出之有
    限公司登記事項卡附卷（見本院卷第99頁）可稽。原告公司
    提起本件訴訟，請求被告壬○○○、丁○○賠償無權出租上
    揭廠房及土地與被告盈鑫公司之損害賠償，併請求被告盈鑫
    公司返還無權占有使用系爭廠房相當於租金之不當得利及侵
    權行為之損害賠償，影響原告公司分派於各股東之賸餘財產
    ，核屬清算事務。又原告公司曾於91年10月13日召開股東會
    選任原股東己○○之女庚○○為清算人，有被告壬○○○、
    丁○○不爭執其真正之原告公司91年10月13日股東會議紀錄
    1 份附卷（見臺灣臺南地方法院檢察署93年度偵字第5898號
    偵查影卷第118頁）可憑， 且兩造均不爭執原告公司尚未清
    算完結，是原告公司法人人格仍存續，即具備當事人能力，
    原告公司以清算人庚○○為法定代理人提起本件訴訟，在程
    序上並無不合，是庚○○自得委任乙○○、癸○○、丑○○
    為原告公司之訴訟代理人，併予敘明。
貳、實體部分：
一本件原告起訴主張：
（一）被告壬○○○為業經撤銷登記之原告公司股東（持有25股
      股份），其夫即被告丁○○為該公司股東戊○○、己○○
      （2人各持有25股股份）之弟， 因原告公司執行業務股東
      即負責人戊○○已先於71年8月6日死亡，公司股東會乃於
      83年9月11日決議： 推選己○○為原告公司新任執行長及
      新刻「啟佳公司」印章。被告丁○○、壬○○○明知上情
      ，竟為將原告公司廠房及土地出租，未經其他股東同意或
      授權，擅自蓋用其前所持已廢止不用之「啟佳企業有限公
      司印」印章，於92年8月29日， 假冒原告公司名義，與被
      告盈鑫公司簽訂房屋租賃契約書，並在該份契約書上蓋用
      上開原告公司印章，將原告公司所有門牌號碼臺南縣仁德
      鄉○○村○○路 510號之建物即廠房及坐落土地出租與被
      告盈鑫公司。
（二）原告公司之執行長己○○雖亦已於91年7月20日死亡， 惟
      原告公司股東會再於91年10月6日， 選任庚○○為新執行
      長。又原告公司復於91年10月13召開股東會選任庚○○為
      清算人，是庚○○確係原告公司之法定代理人，又因原告
      公司已經停止營業，並遭經濟部撤銷公司登記，故不能將
      公司負責人變更為庚○○。另被告壬○○○、丁○○未經
      原告公司同意擅自僱工整修原告公司所有上開廠房，被告
      壬○○○、丁○○此部分未經原告公司同意擅自僱工之支
      出，自應由被告壬○○○、丁○○自行負擔，且此一整修
      行為已破壞廠房之風水及外觀美感，並危及廠房結構之安
      全，被告壬○○○、丁○○理應恢復廠房之原狀。
（三）原告公司91年10月6日決議選任庚○○為新執行長及92年4
      月13日決議由庚○○處理原告公司上揭廠房出租事宜，其
      他股東不得擅自與任何人簽約之股東會會議記錄均為真正
      ，且原告公司選任庚○○為法定代理人，又經臺灣高等法
      院臺南分院94年度上訴字第626號刑事判決所肯認。 另被
      告壬○○○、丁○○告訴庚○○偽造上揭股東會議記錄之
      刑事案件，業經臺灣臺南地方法院檢察署以94年度發查字
      第1184號、93年度偵字第5899號不起訴處分，其中臺灣臺
      南地方法院檢察署以94年度發查字第1184號不起訴處分部
      分，經被告丁○○再議後，經臺灣高等法院臺南分院檢察
      署以94年度上聲議字第448號予以駁回確定， 而被告壬○○○、丁○○夫婦偽造文書將原告公司上揭廠房出租與被
      告盈鑫公司使用部分，經本院以94年度訴字第90號刑事判
      決各判處有期徒刑4月， 被告壬○○○、丁○○上訴後，
      經臺灣高等法院臺南分院以 94年度上訴字第626號判決上
      訴駁回在案。
（四）74年間被告壬○○○、丁○○夫婦擅自將原告公司廠房出
      租與訴外人黃守德，嗣後又詐賣股份，致訴外人黃守德於
      86年6月間查封原告公司之財產，嗣由庚○○提出900,000
      元為擔保後，原告公司才免於被拍賣，而86年以前原告公
      司廠房之地價稅、房屋稅均由戊○○、己○○之子女繳交
      ，被告丁○○在86年以前未曾繳交，86年以後被告壬○○○、丁○○夫婦繳稅即係施用詐術之前奏，以此為誘餌，
      行出租廠房之不法勾當。又臺灣高等法院臺南分院94年度
      附民字第93號刑事附帶民事訴訟判決雖駁回原告公司之請
      求，惟係因原告公司遲至第二審辯論終結後始提起刑事附
      帶民事訴訟，非原告公司主張之事實不實。
（五）本件被告壬○○○、丁○○未經原告公司及其他全體股東
      同意或授權，擅自與被告盈鑫公司簽訂系爭房屋租賃契約
      ，將原告所有上揭廠房及土地出租並交付與被告盈鑫公司
      使用，共同不法侵害原告公司之權利，致原告公司不能使
      用收益上揭廠房及土地，被告壬○○○、丁○○並收受被
      告盈鑫公司交付之92年10月至93年9月之租金，每月60,00
      0元，計720,000元，及120,000元之押租金，共計840,000
      元，爰本於侵權行為之法律關係，請求被告壬○○○、丁○○連帶賠償原告公司於未能使用收益上揭廠房及土地相
      當於租金及押租金之損害840,000元。
（六）另被告盈鑫公司與未經原告公司或全體股東授權之被告壬○○○所簽訂之系爭租賃契約，自不能對原告公司主張有
      權占有，爰依侵權行為及不當得利之法律關係，請求被告
      盈鑫公司給付自 93年10月1日起至遷出上揭廠房及土地止
      ，每月65,000元相當於租金之不當得利及損害賠償等語。
      並聲明： 被告壬○○○、丁○○應連帶給付原告840,000
      元，及自起訴狀繕本送達翌日起至清償日止，按年息百分
      之5計算之利息；被告盈鑫公司應給付原告1,365,000元，
      及自95年7月1日起至遷出門牌號碼臺南縣仁德鄉○○村○○路510號廠房及坐落土地止，按月給付原告65,000元。
二、被告則以：
（一）被告壬○○○、丁○○部分：
  １、原告公司於63年成立，股東有被告丁○○持有股權25股，
      登記在妻即被告壬○○○名下， 股東戊○○、己○○各2
      5股，股東丑○○5股，共計80股。股東戊○○71年8月6日
      死亡，癸○○有12股半繼承權， 股東己○○於91年7月20
      日死亡，庚○○、乙○○各有繼承權1股， 但癸○○、庚○○、乙○○均未辦理股權移轉登記，原告公司股東名冊
      亦無其等名義，其等應無發言權， 庚○○僅係1股之小股
      東，並非原告公司之負責人，自非原告公司之合法法定代
      理人，自無授權之資格，其自不得委任癸○○、乙○○及
      丑○○為訴訟代理人。
  ２、按股東會之決議，除本法另有規定外，應有代表已發行股
      份總數過半數股東之出席，以出席股東表決權過半數之同
      意行之；股東會之召集程序或其決議方法，違反法令或章
      程時，股東得自決議之日起30日內，訴請法院撤銷其決議
      ，公司法第174條、第189條分別定有明文。本件原告公司
      共有股數80股，故股東會決議門檻為40股，原告公司91年
      10月6日股東會決議選任庚○○為新執行長， 然當日出席
      者僅被告壬○○○25股、庚○○1股， 出席股東合計26股
      ，未過半數40股，根本未有「決議」，自無上揭公司法第
      189條規定之適用， 且庚○○教唆未出席之訴外人丙○○
      簽名蓋章，並偽造文書登載不實。又原告公司所提之臺灣
      高等法院臺南分院94年度附民字第93號刑事附帶民事訴訟
      判決業經駁回確定在案。
  ３、原告公司91年10月13日股東會議雖決議選任庚○○為原告
      公司之清算人，然庚○○嗣後並未實際執行清算業務，故
      該決議不算數。又被告丁○○並未直接收受被告盈鑫公司
      之租金720,000元及押租金120,000元， 共計840,000元，
      而係請被告盈鑫公司將該等款項支付與被告丁○○僱請興
      建廠房之訴外人周隆輝，被告丁○○因此不足額尚墊付6,
      375元與訴外人周隆輝。 被告壬○○○以最大股東身分，
      負起責任，新建廠房後將之出租與被告盈鑫公司，每月租
      金60,000元，較之前己○○將廠房出租與他人每月租金25
      ,000 元，多出35,000元， 對原告公司係大利多，且盼望
      原告公司仍能復業，可謂用心良苦等語，以資抗辯。並聲
      明：請求判決駁回原告之訴；如受不利之判決，願供擔保
      請准宣告免為假執行。
（二）被告盈鑫公司部分：
      被告盈鑫公司未於最後言詞辯論期日到庭，惟據以往到庭
      陳述： 本件被告盈鑫公司與被告壬○○○於92年8月29日
      簽訂系爭房屋租賃契約書，承租原告公司所有門牌號碼臺
      南縣仁德鄉○○村○○路510號廠房及坐落土地， 當時被
      告壬○○○聲稱伊係原告公司之股東及不動產出租事宜之
      被授權人，並出示相關文件佐證，被告盈鑫公司不疑有他
      ，遂與被告壬○○○簽訂系爭租賃契約，承租上揭房地，
      被告盈鑫公司係基於信賴原則，依約給付租金與被告壬○○○，詎原告公司主張系爭租賃契約無效，並請求侵權行
      為之損害賠償，於法實屬無據。又被告盈鑫公司已給付92
      年10月起至93年9月止之租金 720,000元及押租金120,000
      元，共計840,000元與被告丁○○， 另93年10月起半年之
      租金， 告盈鑫公司原已開立6紙支票交付與被告丁○○，
      然嗣後被告丁○○已將該等支票交還等語，以資抗辯。並
      聲明：請求判決駁回原告之訴；如受不利之判決，願供擔
      保請准宣告免為假執行。
三、兩造不爭執之事實：
（一）原告公司原有股東4位， 戊○○持有25股、己○○持有25
      股、壬○○○持有25股、丑○○持有5股。 嗣原告公司經
      經濟部以74年8月建三字第110503號公告撤銷登記在案。
（二）92年8月29日被告壬○○○以原告公司名義， 與被告盈鑫
      公司之法定代理人子○○訂立房屋租賃契約書，承租原告
      公司所有門牌號碼臺南縣仁德鄉○○村○○路 510號廠房
      及坐落土地。
（三）被告壬○○○收受被告盈鑫公司所交付之租金 720,000元
      、押租金120,000元，共計840,000元。
（四）戊○○死亡後，其持有之25股股權，由寅○○繼承股權，
      己○○死亡後，其持有之25股股權，由丙○○繼承21股股
      權、乙○○繼承1股股權、甲○○繼承1股股權、辛○○繼
      承1股股權、庚○○繼承1股股權。
四、惟原告公司主張被告壬○○○、丁○○無權將原告公司所有
    上揭廠房及土地出租與被告盈鑫公司，致原告公司不能使用
    收益上揭廠房及土地，受有未能使用收益上揭廠房及土地相
    當於租金及押租金之損害840,000元等情， 則為被告壬○○○、丁○○所否認，並以前揭情詞置辯。另原告主張被告盈
    鑫公司與未經原告公司或全體股東授權之被告壬○○○所簽
    訂之系爭租賃契約，不能對原告公司主張有權占有，爰依侵
    權行為及不當得利之法律關係，請求被告盈鑫公司給付自93
    年10月1日起至遷出上揭廠房及土地止， 每月65,000元相當
    於租金之不當得利及損害賠償等情，被告盈鑫公司雖否認有
    與被告壬○○○、丁○○為共同侵權行為，然不爭執有不當
    得利， 且於原告公司95年7月12日為訴之變更及追加後，未
    於最後言詞辯論期日到場，亦未提出任何書狀或證據資料爭
    執前揭原告主張事實。經查：
（一）原告公司業經經濟部以 74年8月建三字第110503號函公告
      撤銷登記，且原負責人戊○○已於71年8月6日死亡，原告
      公司股東會前於83年9月11日， 決議推選股東己○○為啟
      佳公司新任執行長及新刻原告公司印章，嗣己○○於91年
      7 月20日死亡後， 原告公司股東會於91年10月6日，選任
      庚○○為新執行長，並於91年10月13日召開股東會選任庚○○為清算人， 復於92年4月13日召開股東會，提案原告
      公司之廠房由91年10月所選任之執行長庚○○處理出租問
      題，其他股東不得擅自與任何人簽約，危及所有股東之權
      益，又原告公司經撤銷登記後，應行清算，而清算係為終
      結股東關係為目的，故在清算公司不適用入股或退股之規
      定等情，有原告公司章程1份、戶籍謄本2份、經濟部公司
      執照1紙、經濟部工廠登記證1紙、臺灣省臺南縣政府營利
      事業登記證1紙、 原告公司91年10月6日股東會議記錄1份
      、原告公司92年10月13日股東會議記錄1份、 原告公司92
      年4月13日股東會議記錄1份、 原告公司登記事項卡1紙、
      原告公司 83年9月11日83年度第1次股東會議記錄1份及經
      濟部94年11月7日經授中字第09433096930號函1份在卷（
      見本院卷第36頁至第41頁、第60頁至第62頁、第90頁、第
      91頁、第99頁、第146頁、第175頁；臺灣臺南地方法院檢
      察署93年度偵字第5898號偵查影卷第118頁）可稽， 合先
      敘明。
（二）原告公司於74年間經經濟部公告撤銷登記後，原告公司股
      東會曾於91年10月6日，選任庚○○為新執行長， 並於91
      年10月13日召開股東會選任庚○○為清算人，而有關原告
      公司所有上揭廠房及土地出租處分收益事宜，影響原告公
      司分派於各股東之賸餘財產，核屬清算事務，庚○○既為
      原告公司之清算人，則上揭廠房及土地出租處分收益事宜
      即為庚○○之職務，其他股東自不可任意以公司代表人之
      名義對外執行業務。 又卷附之原告公司92年4月13日股東
      會議記錄（見本院卷第91頁），已提案原告公司之廠房由
      91年10月所選任之執行長庚○○處理出租問題，其他股東
      不得擅自與任何人簽約，危及所有股東之權益等語，再參
      以證人謝宗展於被告壬○○○、丁○○被訴偽造文書一案
      （本院94年度訴字第90號、臺灣高等法院臺南分院94年度
      上訴字第626號）於93年11月5日偵查中結證：原告公司92
      年4月13日股東會議時被告壬○○○、 丁○○均有到場，
      當時庚○○要循法律訴訟要回廠房，丁○○夫婦說要自己
      與貿吉公司談，伊讚成廠房出租之問題由庚○○處理，但
      出租廠房之問題由庚○○處理，丁○○夫婦不讚成，大家
      不歡而散，丁○○夫婦就離開了， 故其2人就未在該股東
      會議決議上簽名等語（見臺灣臺南地方法院檢察署93年度
      偵字第5898號偵查影卷第93頁、第94頁）可稽，被告壬○○○、 丁○○復不爭執確於92年4月13日上揭股東會議時
      到場（見上揭偵查影卷第94頁），且原告公司又已選任庚○○為清算人。綜此，被告壬○○○、丁○○對其等無權
      將上揭廠房及土地出租與盈鑫公司，應甚明瞭。
（三）被告壬○○○、丁○○自承於92年8月29日， 與被告盈鑫
      公司訂立系爭房屋租賃契約書，將原告公司前揭廠房及土
      地出租與盈鑫公司，並由被告壬○○○收受盈鑫公司所交
      付之租金720,000元、押租金120,000元， 共計840,000元
      等情，並有房屋租賃契約1份附卷（見本院卷第65頁至第6
      9頁）可憑， 其2人復於本院95年7月12日言詞辯論期日自
      承未經原告公司其他股東之同意，即將原告公司所有上揭
      廠房及土地出租與被告盈鑫公司 （見本院卷第252頁）。
      又被告壬○○○、丁○○為將原告公司上揭廠房及土地出
      租，未經其他股東同意或授權，擅自蓋用其等前所持已廢
      止不用之「啟佳企業有限公司印」印章， 於92年8月29日
      ，假冒原告公司名義，與被告盈鑫公司簽訂系爭房屋租賃
      契約書，並在該份契約書上蓋用上開原告公司印章，將原
      告公司所有上揭廠房及土地出租與被告盈鑫公司等情，業
      經臺灣高等法院臺南分院於94年8月30日， 以94年度上訴
      字第626號刑事判決， 判處被告壬○○○、丁○○各有期
      徒刑4月，此已據本院調閱上開刑事案卷查明屬實。 此外
      ，被告壬○○○、丁○○復無法舉證證明其等上揭出租行
      為，業經原告公司或其他全體股東授權。準此，原告公司
      主張被告壬○○○、丁○○無權擅自將原告公司所有上揭
      廠房及土地出租交付與被告盈鑫公司使用，應屬有據，堪
      予採憑。
（四）被告壬○○○、丁○○雖辯稱： 原告公司91年10月6日股
      東會決議雖選任庚○○為新執行長，然當日出席者僅被告
      壬○○○25股、庚○○1股， 出席股東合計26股，未過半
      數40股，根本未有「決議」， 並無公司法第189條訴請法
      院撤銷其決議之問題云云。惟按當事人主張有利於己之事
      實者，就其事實有舉證之責任， 民事訴訟法第277條前段
      定有明文；次按私文書經本人或其代理人簽名、蓋章或按
      指印或有法院或公證人之認證書，推定為真正，民事訴訟
      法第358條第1項亦有明定。查上揭股東會議記錄記載：「
      啟佳企業有限公司股東會議記錄一、地點：台南市○區○○路14號。二、時間：91年10月6日上午9時。三、股東股
      權：丙○○21股，乙○○1股， 甲○○1股，庚○○1股，
      辛○○1股，壬○○○25股，寅○○25股，丑○○5股，股
      權合計80股。四、議決：股東庚○○為啟佳企業有限公司
      新執行長。」等語，並有被告壬○○○自承其本人簽名及
      蓋章之印文於其上（見本院卷第128頁）， 則依上開民事
      訴訟法第358條第1項規定，推定系爭股東會議紀錄為真正
      。是依上開紀錄文義所示， 原告公司確已於91年10月6日
      曾召開股東會會議，並議決選任庚○○為原告公司之「新
      執行長」，且被告壬○○○、丁○○據其等上揭抗辯所提
      起之確認上開股東會議不存在之訴， 業經本院於95年7月
      19日以95年度訴字第246判決原告之訴駁回， 有該民事判
      決1份存卷（見本院卷第266頁至第268頁）可參。 況被告
      壬○○○、 丁○○告2人未經原告公司或其他股東全體授
      權，即屬無權以原告公司名義與被告盈鑫公司簽訂租賃契
      約，然其等仍將原告公司所有上揭廠房及土地出租與被告
      盈鑫公司， 此與原告公司上揭91年10月6日之股東會議是
      否存在，並議決庚○○為原告公司之「執行長」無涉，亦
      與庚○○是否偽造原告公司 92年4月13日股東會決議無關
      （按此部分亦經臺灣臺南地方法院檢察署以93年度偵字第
      5899號不為起訴處分及臺灣高等法院臺南分院檢察署以94
      年度上聲議字第448號再議駁回確定）。
（五）另原告公司主張被告盈鑫公司與未經原告公司或全體股東
      授權之被告壬○○○所簽訂之系爭租賃契約，不能對原告
      公司主張有權占有， 認被告盈鑫公司自93年10月1日起至
      遷出上揭廠房及土地止，係屬無權占有原告公司所有上揭
      廠房及土地等情，為被告盈鑫公司所不爭執， 且於95年3
      月17日本院準備程序期日亦自承：因原訂租約至97年才到
      期，被告盈鑫公司現仍占有使用原告公司所有上揭廠房及
      土地等語（見本院卷第222頁）。 是堪認被告盈鑫公司現
      仍占有使用原告公司所有上揭廠房及土地。
五、按因故意或過失，不法侵害他人之權利者，負損害賠償責任
    ；數人共同不法侵害他人之權利者，連帶負損害賠償責任；
    負損害賠償責任者，除法律另有規定或契約另有訂定外，應
    回復他方損害發生前之原狀；損害賠償，除法律另有規定或
    契約另有訂定外，應以填補債權人所受損害及所失利益為限
    ，民法第184條第1項前段、第185 條第1項、第195條第1項
    前段、第213條第1項、第216條第1項分別定有明文。次按就
    他人之物為使用收益，而無正當之權源者，即屬不法侵害他
    人之權利，自應成立侵權行為，而負損害賠償之責任（最高
    法院79年度台上字第253號判決參照）。 查本件係因被告壬○○○、丁○○共同為上開偽造文書之不法犯行，無權擅自
    將原告公司所有之上揭廠房及土地出租並交付與被告盈鑫公
    司占有使用，致原告公司無法使用收益上揭廠房及土地，應
    足認被告壬○○○、丁○○所為成立共同侵權行為，依上開
    說明，即應對原告公司負連帶損害賠償責任。而被告壬○○○、丁○○將上揭廠房及土地無權出租與被告盈鑫公司，並
    收取租金及押租金共840,000元，已如前述， 堪認原告公司
    受有不能使用收益上揭廠房及土地所受之損害額為相當於租
    金及押租金總額之840,000元。 從而，原告公司請求被告壬○○○、丁○○應連帶賠償原告840,000元， 尚屬有據，應
    予准許。至被告壬○○○、丁○○雖另辯稱已將收受自被告
    盈鑫公司之租金及押租金共840,000元用以興建新廠房， 其
    等並因此代墊6,375元與訴外人周隆輝云云， 然縱有此等事
    實，亦係被告壬○○○、丁○○2人擅自所為， 且對原告公
    司非必屬有利，況原告公司業已否認係興建新廠房而係整修
    原廠房，且認被告壬○○○、丁○○此一整修行為已破壞廠
    房之風水及外觀美感，並危及廠房結構之安全，是被告壬○○○、丁○○2人自不能執此而得解免其等上揭之損害賠償
    責任。
六、次按無法律上之原因而受利益，致他人受損害者，應返還其
    利益，民法第179條定有明文。 又按依不當得利之法則請求
    返還不當得利，以無法律上之原因而受利益，致他人受有損
    害為其要件，故其得請求返還之範圍，應以對方所受之利益
    為度，非以請求人所受損害若干為準，無權占有他人土地，
    可能獲得相當於租金之利益為社會通常之觀念（最高法院61
    年台上字第1695號判例要旨可參）；再按被上訴人起訴伊始
    ，即依履行系爭合約及不當得利之法律關係，請求上訴人為
    上開給付，其訴訟標的雖有數項，惟其僅有單一之聲明，法
    院於此重疊的訴之合併，若認其中一項請求為有理由，即可
    為被上訴人勝訴之判決，就他項標的之競合請求無須更為審
    判（最高法院90年度台上字第1610號判決意旨參照）。查本
    件被告盈鑫公司雖與被告壬○○○簽訂系爭房屋租賃契約承
    租上揭廠房及土地，然被告壬○○○未經原告公司授權或其
    他全體股東同意，即與被告盈鑫公司擅自簽訂系爭房屋租賃
    契約書，已如前述，被告盈鑫公司對原告公司自不得主張有
    權占有， 其於92年10月1日租期開時起即屬無權占有，揆諸
    前揭說明，其獲有相當於租金之不當得利，致原告公司受有
    損害，應堪認定。從而，以被告盈鑫公司與被告壬○○○所
    簽訂之系爭房屋租賃契約書約定之租金數額為依據，即93年
    10月1日起至94年9月止， 每月租金60,000元；94年10月1日
    起至95年9月止，每月租金62,000元， 認定被告盈鑫公司受
    有相當於租金之不當得利應屬有據。從而，原告公司自請求
    被告盈鑫公司給付自93年10月1日起至95年6月止，相當於租
    金之不當得利共1,278,000元（即１、93年10月1日起至94年
    9 月止之租金：共720,000元〈12×60,000= 720,000〉；２
    、94年10月1日起至95年6月止之租金：共558,000元〈9×62
    ,0 00=558,000〉）， 及自95年7月1日起至遷出上揭廠房及
    土地止，按月給付原告公司每月相當於租金62,000元之不當
    得利，逾此範圍之請求，即屬無據，應予駁回。至原告公司
    併依侵權行為之法律關係請求被告盈鑫公司為上開給付部分
    ，依前揭最高法院90年度台上字第1610號判決意旨，即無再
    予論述審究之必要。
七、末按給付有確定期限者，債務人自期限屆滿時起，負遲延責
    任。給付無確定期限者，債務人於債權人得請求給付時，經
    其催告而未為給付，自受催告時起，負遲延責任。其經債權
    人起訴而送達訴狀，或依督促程序送達支付命令，或為其他
    相類之行為者，與催告有同一之效力，民法第299條第1項、
    第2項定有明文。 又遲延之債務，以支付金錢為標的者，債
    權人得請求依法定利率計算之遲延利息。但約定利率較高者
    ，仍從其約定利率；而應付利息之債務，其利率未約定，亦
    無法律可據者， 週年利率為百分之5，亦為同法第233第1項
    及第203條所明定。 查本件原告公司請求被告壬○○○、丁○○給付損害賠償，並未定有給付期限，依前揭說明，原告
    公司請求自起訴狀繕本送達被告壬○○○、丁○○之翌日起
    ，按週年利率百分之5計算之利息，並無不合； 又本件起訴
    狀繕本於94年9月15日送達被告壬○○○、丁○○， 有本院
    送達證書1紙在卷（見本院卷第31頁）足憑， 則原告公司併
    請求被告壬○○○、丁○○自起訴狀繕本送達被告翌日即94
    年9月16日起至清償日止，按週年利率百分之5計算之法定遲
    延利息，核與上開規定並無違背，自無不合。
八、綜上所述，原告公司依侵權行為之法律關係，請求被告壬○○○、丁○○應連帶給付840,000元， 及自起訴狀繕本送達
    翌日起即94年9月16日起至清償日止，按週年利率百分之5加
    計法定遲延利息，為有理由，應予准許；依不當得利之法律
    關係，請求被告盈鑫公司給付自93年10月1日起至95年6月止
    ，相當於租金之不當得利共1,278,000元， 及自95年7月1日
    起至遷出上揭廠房及土地止，按月給付原告公司每月相當於
    租金62,000元之不當得利，逾此範圍之請求，即屬無據，應
    予駁回。又原告公司未陳明願供擔保，請准宣告假執行，是
    被告壬○○○、丁○○、盈鑫公司敗訴部分，即無依其等聲
    明宣告免為假執行之必要，附此敘明。
九、又本件判決結果已臻為明確，兩造其餘攻擊防禦方法，經本
    院斟酌後，認對於判決結果已不生影響，爰不逐一論述，併
    予敘明。
十、據上論結，本件原告之訴為一部有理由、一部無理由，依民
    事訴訟法第79條、第85條第2項、第389條第1項第5款、第39
    2條第2項、第3項，判決如主文。
中    華    民    國    95    年     8     月    9    日
                        民事第四庭    法  官  陳金虎
以上為正本係照原本作成。
如對本判決上訴，須於判決送達後20日內向本院提出上訴狀（須
附繕本）。
中    華    民    國    95    年    8    月     10    日
                                      書記官   謝文心


司法院資訊處製作；財團法人民間司法改革基金會備份。
